【裁判字號】    88,自,165
【裁判日期】    900404
【裁判案由】    詐欺
【裁判全文】
臺灣高雄地方法院刑事判決                          八十八年度自字第一六五號
    自  訴  人  戊○○
    被      告  乙○○
右列被告因詐欺案件，經自訴人提起自訴，本院判決如左：
    主  文
乙○○無罪。
    理  由
一、自訴意旨略以：自訴人於八十六年四月間經由友人丁○○之介紹，與被告乙○○
    認識，詎乙○○竟意圖為自己不法之所有，以其於菲律賓主持之丁香漁業國際股
    份有限公司需增資為由，邀自訴人投資二十八萬四千股，每股新台幣（下同）十
    元，合計二百八十四萬元，並指定自訴人將投資款匯入臺灣銀行台北民權分行高
    玉葉帳戶轉交乙○○，自訴人不疑有詐，乃於八十六年六月十九日將投資款一百
    萬元匯入前開指定之銀行帳戶轉交乙○○收取，同年七月初，乙○○自菲律賓返
    台催促自訴人再匯寄一百萬元，茲因自訴人自其他股東處得知，乙○○並未將前
    述一百萬元交與該公司入帳而據為己有，遂拒絕再匯寄一百萬元，並於同年七月
    底，乙○○返國後，一再向乙○○索討被騙之一百萬元，詎料乙○○均置之不理
    ，至此自訴人始知受騙，因認被告乙○○涉有刑法第三百三十九條第一項之詐欺
    罪嫌云云。
二、按犯罪事實應依證據認定之，無證據不得推定其犯罪事實，刑事訴訟法第一百五
    十四條定有明文。又被害人之陳述如無瑕疵，且就其他方面調查又與事實相符，
    固足採為科刑之基礎，倘其陳述尚有瑕疵，則在未究明前，遽採為論罪科刑之根
    據，即難認為適法，最高法院六十一年台上字第三０九九號判例著有判例。訊據
    被告乙○○固坦承有邀自訴人入股，並有收受自訴人所匯之一百萬元之事實，惟
    堅詞否認有何詐欺犯行，辯稱：伊收到自訴人所匯之一百萬元後，用於支付伊返
    台期間，公司會計己○○所支出之工資、房租、伙食等費用共計約三十一萬披索
    ，另又拿二十幾萬披索去修船，因為我們發現股東黃清良從事不法行為，怕被牽
    連，所以自原來租用之公司所在遷出，爾後又經股東同意，與方倉賢、庚○○合
    夥從事漁獲買賣生意，結果又虧損二十幾萬元，剩餘約十八萬餘元披索，之後丁○○至菲律賓向伊要剩餘的錢，伊僅給他十萬披索，留下的錢則作為告訴黃清良
    詐欺之官司費用等語。
三、經查：
  (一)自訴人指稱伊應被告之邀投資，並已匯款一百萬元給被告乙○○之事實，業據
      被告自承不諱，並有匯款通知單乙紙附卷可稽，此部分事實已堪認定。
  (二)據被告於本院八十八年四月二十七日調查時供述：「後來透過丁○○認識戊○○，丁○○邀戊○○投資二百萬元，擔任董事長，當時戊○○有到菲律賓看情
      形如何，便從台北匯款一百萬元資金到菲律賓給我 (由台北轉匯給我) 」之語
      ，而自訴人對被告前述自訴人如何投資過程之陳述並無意見，足見被告此部分
      供述應屬實情，是以自訴人於同意投資之前，既已親身到菲律賓了解該投資事
      業之實際情形後，始允以投資，並匯款給被告，足徵被告於邀自訴人參與投資
      之初，並無施用任何詐術甚明。
  (三)另據證人丁○○證述：「當時我們知道黃清良亂花錢，我們有提到把廖某投資
      的錢直接匯予乙○○，但是沒有提到入公司帳」之語，證人丙○○亦為相同證
      述（均見本院八十八年五月七日調查筆錄），是以自訴人指稱被告收取自訴人
      匯款後並未入公司帳，質疑其有詐欺罪嫌，因被告係依股東間之協議為之，故
      尚無不法之處，先此敘明。
  (四)證人丁○○證稱：「 (公司虧損你們合夥人有無去做對帳的工作？ )最後察覺
      不樂觀，才叫乙○○將帳目拿回來，結果查帳結果，只有查到漁網的帳目，與
      船員的借支有不符的情形，我知道就這二筆。」、「（乙○○有無就戊○○所
      投資的一百萬元如何使用向你們說明？）他講是講，但也不太清楚，怎麼支出
      的也不太清楚。」、「（你們事後有查過帳？）是的」、「（戊○○有參與嗎
      ？）戊○○有參與，其他合夥人都有查過帳」等語（見本院九十年三月七日審
      判筆錄）；證人丙○○證述：「（你們看後對帳目之記載有無意見？）我知道
      丁○○看得比較仔細，他對於有問題的地方，他有打勾，並對有重複的地方註
      記起來」、「對於帳目上記載金額的流向，你們有無了解，有無爭議？）當初
      委由乙○○在菲律賓負責，一般他在使用上如僱工，這方面沒有辦法拿到證明
      ，所以只有在帳目上註記而已」等語（見本院九十年三月二十一日審判筆錄）
      ，亦可證明自訴人參予投資後，被告有應所有股東之要求，將公司帳冊帶回台
      灣，交由各股東核對，並詳述自訴人所投資之一百萬元如何運用等情，足堪認
      定。佐以自訴人事後與證人丙○○、丁○○二人談及要向被告拿回剩餘之投資
      款項，便委託丁○○前往菲律賓向被告拿取，被告僅留下部分款項準備回台告
      黃清良詐欺之官司用外，而將十萬元交給丁○○等情，亦據證人丁○○、丙○○證述明確，而自訴人對此亦不否認，益徵自訴人及證人丙○○、丁○○等人
      於核對帳目後，對被告如何運用自訴人所投資之一百萬元，並無任何異議，亦
      可認定。
  (五)另有關被告與甲○○、庚○○合作從事漁獲生意乙事，據證人丁○○證述：「
      （你對乙○○、庚○○與甲○○他們去做漁貨生意，事先了解嗎？）事先了解
      ，但方式不一樣，之前我與乙○○他們所講的方式為抽成的，結果他們的經營
      方式與我所講不一樣，做到虧本」、「（如果乙○○聽你的話有賺錢，你能不
      能分到錢？）有，可以，因為他們租的地方，是用我們的錢租的」、「（漁貨
      生意所賺的錢，要不要入你們合夥的帳？）要不要入帳，由乙○○在管，由他
      決定」、「（你事先知道乙○○要與甲○○、庚○○他們經營漁貨生意？）是
      的」、「（為何知道？）庚○○有跟我講，庚○○也是在公司打混的臺灣人」
      等語（見本院九十年三月七日審判筆錄）；證人丙○○證述：「（後來與甲○○經營漁貨買賣的事，事先你知否？）他後來有到我公司來，說是要做漁貨買
      賣，要另外到另一個點，後來丁○○認為說要做漁獲買賣，最好用抽成的方式
      ，等於做代工的方式」、「（所談漁獲買賣的事情是公司的事還是他自己個人
      的事？）因為公司那時候好像沒有錢了，所以才回來，我的印象中丁○○有建
      議，如果作漁貨買賣，用抽成的方式經營」之語（見本院九十年三月二十一日
      審判筆錄），而自訴人亦陳稱：事先有商議此事，只是他不同意之語，足徵被
      告從事漁獲生意，事先確有與所有股東商議，亦堪認定。雖被告事後未聽從證
      人丁○○之建議以代工為之，而是以合夥之方式為之，結果虧損，但被告之所
      以從事漁獲生意，主要是要減少成本（租金）支出，亦即要以從事漁獲生意，
      來貼補租金，雖被告未聽從建議，以代工方式為之，但被告於從事漁獲生意之
      初，既是要減少成本支出，足見被告並無不法所有之意圖甚明，自難僅以事後
      虧損之結果，遽以推論被告有何不法之意圖，乃理之當然。
四、綜上所述，被告於邀自訴人投資之際，並未施用任何詐術，且事後亦已向所有股
    東說明該投資款項之流向，並將帳冊交由股東核對帳目，而當時股東（包括自訴
    人在內）對被告之說詞（就該投資款項之用途）均無任何異議。雖被告無法提出
    有關之憑證以為佐憑，但亦難僅憑此點即謂被告有何詐欺之犯行，本件屬民事糾
    葛，應循民事訴訟程序救濟。自訴人事後卻以被告未將其所投資之一百萬元入帳
    ，並認被告從事漁獲生意乃個人行為等情，提起本件自訴，認被告涉有詐欺罪嫌
    ，尚非有據。此外，復查無其他積極證據足以證明被告有何詐欺之犯行，不能證
    明被告犯罪，自應為無罪之諭知。
據上論斷，應依刑事訴訟法第三百四十三條、第三百零一條第一項，判決如主文。本
中      華      民      國      九十      年      四      月      四    日
                                          臺灣高雄地方法院刑事第二庭
                                              法  官    黃三友
右正本證明與原本無異。
如不服本判決，應於判決送達後十日內，向本院提出上訴狀。
                                              書記官    林介欽
中      華      民      國      九十      年      四      月      六    日


司法院資訊處製作；財團法人民間司法改革基金會備份。
